臺灣臺南地方法院民事判決
110年度訴字第749號
原      告  侯松江  
訴訟代理人  鄭凱元律師
複代 理 人  王宏鑫律師
被      告  杜秀雲  
            呂麗華  

上列當事人間請求拆屋還地等事件，經本院於民國110年8月24日
言詞辯論終結，判決如下：
    主      文
被告應將坐落臺南市○區○○段00000地號土地如附圖所示編號A（
面積134.28平方公尺）之地上物拆除，並將該部分土地返還原告
。
被告應自民國110年5月22日起至返還前開第1項所示之土地之日
止，按月給付原告新臺幣671元。
原告其餘之訴駁回。
訴訟費用由被告負擔十分之九，餘由原告負擔。
本判決第1項於原告以新臺幣41萬元供擔保後，得假執行。
本判決第2項於判決確定前如清償期已屆至，於原告以新臺幣780
元供擔保後，得假執行。
原告其餘假執行之聲請駁回。
    事實及理由
壹、程序方面：按不變更訴訟標的，而補充或更正事實上或法律
    上之陳述者，非為訴之變更或追加，民事訴訟法第256條定
    有明文。本件原告起訴時聲明第1項原係請求：「一、被告
    應將坐落臺南市○區○○段00000地號土地、面積134.28平方公
    尺之鐵皮屋拆除騰空，並將該部分土地返還予原告。」嗣於
    民國110年8月24日言詞辯論期日當庭將請求拆除之建物更正
    為如本院109年度訴字第1345號拆屋還地等事件中之臺南市
    東南地政事務所109年11月10日繪製之土地複丈成果圖（下
    稱附圖）所示編號A部分（面積134.28平方公尺），核原告
    所為僅係聲明之更正，並未變更訴訟標的，揆諸前開規定，
    自應予准許。
貳、實體方面：
一、本件原告起訴主張：
  ㈠坐落臺南市○區○○段00000地號土地（下稱系爭土地）為原告
    於民國110年4月1日經法院強制執行拍賣程序所標得，並於1
    10年4月15日完成系爭土地之所有權移轉登記。詎被告二人
    前於系爭土地上興建如附圖編號A所示之鐵皮屋（包含棚架
    及雨遮，面積134.28平方公尺）居住使用，惟兩造間並無任
    何使用借貸契約或可資占用系爭土地之原因，被告二人持續
    占用系爭土地，顯已影響原告就系爭土地所有權之圓滿使用
    ，爰依民法第767條第1項前段及中段，請求被告二人拆除系
    爭地上物，並將拆除部分所占用之土地騰空返還予原告。
  ㈡又因被告二人無權占用系爭土地，因而受有相當租金之利益
    ，原告因此受有無法圓滿使用遭占用部分土地所有權之損害
    ，兩者間具有因果關係，原告自得依民法第179條不當得利
    之規定，請求被告二人自本起訴狀送達之日起至騰空返還系
    爭土地之日止，按月返還相當租金之不當得利。其不當得利
    之計算標準，原告同意本院使用GOOGLE地圖判斷附近使用狀
    況，並依土地法第105條準用第97條規定，以土地申報地價
    總額年息百分之10計算，亦即134.28平方公尺×12,00元/平
    方公尺×10%/12個月=1,343元（元以下4捨5入），故被告二
    人應共同按月給付1,343元予原告至騰空返還系爭土地之日
    止。
  ㈢並聲明：
　　⒈被告應將坐落臺南市○區○○段00000地號土地如附圖所示編
      號A（面積134.28平方公尺）之鐵皮屋拆除騰空，並將該
      部分土地返還原告。
    ⒉被告應自起訴狀繕本送達翌日起至返還第1項占用土地之日
      止，按月給付原告1,343元。
　　⒊原告願供擔保，請准宣告假執行。
二、被告等之抗辯：
  ㈠被告杜秀雲於103年間與系爭土地之原所有權人林素慧商議以
    每坪3萬元、共100坪、總金額300萬元購買系爭土地、同段5
    18-1地號土地，惟林素慧於106年間又將系爭土地、同段518
    -1地號土地其中116.7坪，以350萬元出售予被告呂麗華，並
    協議於2-3年後過戶，是被告於系爭土地上搭建鐵皮屋並非
    無權占有。詎林麗華於109年2月間未經被告同意，擅自以匯
    款方式加計利息分別退還3,192,000元、3,622,500元予被告
    杜秀雲、呂麗華，並稱原買賣契約無效，請求被告拆屋還地
    ，經被告提起請求履行契約之訴訟，業已獲得勝訴判決；另
    林素慧訴請被告拆屋還地之訴訟，亦經本院判決敗訴。
　㈡豈料，林素慧於110年間又因票款問題，致系爭土地遭法院強
    制執行法拍賣，並由原告於110年4月15日得標取得所有權，
    因系爭鐵皮屋屬於不點交之部分，兩造就搬遷費用或成立租
    賃關係未達成共識，是請法院協議兩造成立租賃關係或由原
    告給付搬遷費用。另被告同意同意本院使用GOOGLE地圖判斷
    系爭土地附近使用狀況。
  ㈢並聲明：原告之訴駁回。
三、本院之判斷：
  ㈠原告主張：其於110年4月15日因拍賣而取得坐落臺南市○區○○
    段00000地號土地之所有權，而被告所有之之系爭A鐵皮屋（
    包含棚架及雨遮）占用原告所有之系爭土地等情，業據其提
    出本院不動產權利移轉證書、系爭土地登記謄本、系爭建物
    占用系爭土地之照片等為證，且經本院109年度訴字第1345
    號請求拆屋還地等事件履勘現場並囑託臺南市東南地政事務
    所繪製如附圖所示之土地複丈成果圖在卷可稽，復為被告所
    不爭執，綜合上開證據調查結果，自堪信原告之主張為真實
    。
  ㈡按所有人對於無權占有或侵奪其所有物者，得請求返還之。
    對於妨害所有權者，得請求除去之。民法第767條第1項前段
    、中段分別定有明文。本件原告為系爭土地之所有權人，而
    被告所有之系爭A地上物無權占用系爭土地（面積134.28平
    方公尺），既為兩造所不爭執，是原告主張依民法第767條
    第1項前段及中段規定，請求被告將其所有坐落系爭土地上
    之地上物拆除，並將所占用之該部分土地返還原告，於法自
    屬有據，應予准許。至被告與訴外人林素慧間就系爭土地之
    買賣糾紛及其訴訟結果，因並無拘束原告之效力，是被告此
    部分所辯與判決之結果無涉，附此敘明。   
  ㈢原告就被告占用系爭土地即附圖所示編號A部分，得否請求被
    告給付相當於租金之不當得利？如可，則其可請求之數額為
    何？
    ⒈按無法律上之原因而受利益，致他人受損害者，應返還其
      利益，依其利益之性質或其他情形不能返還者，應償還其
      價額，民法第179條、第181條但書定有明文。又按依不當
      得利之法則請求返還不當得利，以無法律上之原因而受利
      益，致他人受有損害為其要件，故其得請求返還之範圍，
      應以對方所受之利益為度，非以請求人所受損害若干為準
      ，且無權占有他人土地，可能獲得相當於租金之利益為社
      會通常之觀念（最高法院61年台上字第1695號判例參照）
      。經查，被告占用系爭土地即附圖所示編號A部分，並無
      正當權源，已如前述，是被告等無權占有使用系爭土地獲
      有利益，致原告受有損害，原告請求被告給付自起訴狀繕
      本送達翌日即110年5月22日起至返還系爭土地止之不當得
      利，於法自屬有據。
    ⒉原告得請求不當得利之數額審酌如下：
      ⑴參酌土地法第105條準用同法第97條規定，租用基地之租
        金以不超過土地申報地價年息百分之10為限。本件原告
        雖主張以系爭土地申報地價年息百分之10為基準，作為
        被告受有相當於使用土地租金之不當得利，然依前開規
        定，並審酌系爭土地目前之公告現值每平方公尺為9,30
        0元、系爭土地北方面臨臺南市南區明興路1285巷，距
        明興路不遠，附近商業活動尚稱頻繁，生活機能亦屬便
        利，有本院依職權調取之GOOGLE地圖在卷可稽，且系爭
        地上物及鄰近房舍多為年代久遠之老舊建物，亦有前述
        現場相片可憑，是本院認原告請求相當於租金之不當得
        利，以系爭土地申報地價年息百分之5為計算基準，始
        屬合理。
      ⑵系爭土地110年之申報地價為每平方公尺1,200元，此有
        臺南市政府財政稅務局臺南分局110年2月21日南市財南
        字第1103213361號函在卷可稽（本院卷第53頁），則原
        告所得請求之不當得利數額為自110年5月22日起至返還
        土地之日止，按月給付671元（134.28平方公尺×1,200
        元×5%÷12＝671元，元以下4捨5入）。
四、綜上所述，本件原告為系爭土地之所有權人，而被告則為系
    爭鐵皮屋之所有權人，系爭鐵皮屋無權占用系爭土地如附圖
    編號A所示（面積134.28平方公尺），從而，原告主張依民
    法第767條第1項前段、中段及第179條規定，請求：㈠被告應
    將坐落臺南市○區○○段00000地號土地如附圖所示編號A（面
    積134.28平方公尺）之地上物拆除，並將該部分土地返還原
    告；㈡被告自110年5月22日起至返還前開第1項所示之土地之
    日止，按月給付原告671元部分，於法自屬有據，應予准許
    ，逾此部分之請求，則無理由，應予駁回。又原告陳明願供
    擔保請准宣告假執行，就原告勝訴部分，經核均無不合，爰
    分別酌定相當之擔保金額宣告之；而原告敗訴部分，其假執
    行之聲請已失所依附，應予駁回。
五、據上論結，本件原告之訴為一部有理由、一部無理由，依民
    事訴訟法第79條、第390條第2項，判決如主文。
中　　華　　民　　國　　110 　年　　9 　　月　　7 　　日
                  民事第二庭    法  官  洪碧雀
以上正本證明與原本無異。
如不服本判決，應於送達後20日內向本院提出上訴狀（須附繕本
）。如委任律師提起上訴者，應一併繳納上訴審裁判費。
中　　華　　民　　國　　110 　年　　9 　　月　　7 　　日
                                書記官  林政良